【裁判字號】    98,訴,1866
【裁判日期】    981105
【裁判案由】    搶奪
【裁判全文】
臺灣彰化地方法院刑事判決              98年度訴字第1866號
公  訴  人  臺灣彰化地方法院檢察署檢察官
被      告  丙○○
      （原名賴維漢）
            甲○○
上列被告因搶奪案件，經檢察官提起公訴（98年度偵字第8843號
），於本院準備程序中，被告就被訴事實為有罪之陳述，經裁定
改行簡式審判程序，本院判決如下：
    主  文
丙○○共同意圖為自己不法之所有，而搶奪他人之動產，處有期
徒刑壹年貳月。
甲○○共同意圖為自己不法之所有，而搶奪他人之動產，累犯，
處有期徒刑壹年貳月。
    犯罪事實
一、前科部分：
（一）丙○○前於民國92年間，因連續施用第一級毒品案件，經
      本院以92年度訴字第1302號判決判處有期徒刑10月確定（
      第1 案）；另因搶奪等案件，經臺灣高等法院臺中分院以
      93年度上訴字第1452號判決判處有期徒刑5 年，經上訴後
      ，由最高法院以94年度臺上字第942 號判決駁回上訴而確
      定（第2 案）；復於93年間，因施用第一級毒品案件，經
      臺灣臺中地方法院以93年度簡字第215 號判決判處有期徒
      刑5 月確定（第3 案）。經入監執行後，上開第1 、3 案
      之罪，嗣經臺灣臺中地方法院以96年度聲減字第3897號裁
      定各減刑為有期徒刑5 月、2 月又15日，並與第2 案之罪
      ，合併定應執行有期徒刑5 年6 月確定，於98年3 月10日
      縮短刑期假釋出監付保護管束，復經臺灣臺中地方法院撤
      銷假釋，須入監執行殘刑有期徒刑4 月又22日（尚未執行
      完畢，不構成累犯）。
（二）甲○○前於92年間，因連續施用第一級毒品案件，經本院
      以92年度訴字第1410號判決判處有期徒刑8 月確定（第1
      案）；另於93年間，因搶奪案件，經本院以93年度訴字第
      585 號判決判處有期徒刑1 年2 月確定（第2 案），復因
      連續施用第一級毒品案件，經臺灣臺南地方法院以93年度
      訴字第1247號判決判處有期徒刑1 年確定（第3 案）。上
      開第1 、2 案之罪，嗣經本院裁定合併定應執行有期徒刑
      1 年8 月確定，並與第3 案之罪，經入監接續執行，於95
      年9 月19日假釋出監付保護管束，並於95年11月18日保護
      管束期滿未經撤銷假釋，視為執行完畢。
二、詎丙○○、甲○○仍不知悔改，共同基於意圖為自己不法所
    有之犯意聯絡，於98年9 月3 日上午8 時45分許，由丙○○
    騎乘前所竊得之車牌號碼YGL-363號重型機車（所涉竊盜罪
    部分，由本院另以98年度訴字第1789號審理）附載甲○○，
    在南投縣草屯鎮○○里○○路179號前，趁乙○○不注意時
    ，出其不意，遽然施加不法腕力，使人不及抗拒，由甲○○
    下手奪取乙○○所有之長皮夾1個【內有現金新臺幣1800 元
    、玉山銀行金融卡2張、中國信託銀行金融卡1張、三信銀行
    金融卡1張、遠東商業銀行金融卡1張、身分證2張、健保卡2
    張、汽（機）車駕照各1張】，得手後，將所得現金朋分花
    用，其餘物品則任意丟棄。
三、嗣經乙○○報警處理，經警依監視器畫面循線追查，而於98
    年9 月7 日15時45分許，在丙○○位於彰化縣大村鄉田洋村
    田洋橫巷4 號住處，拘提丙○○到案，並在該處執行搜索，
    扣得丙○○所有、作案時所穿戴之半罩式安全帽1 頂、黑花
    色衣服1 件、深色褲子1 件及鞋子1 雙；另於98年9 月8 日
    17時20分許，在甲○○位於彰化縣溪湖鎮○○里○○路232
    巷74弄7 號居所處，拘提甲○○到案，並在該處執行搜索，
    扣得甲○○所有、作案時所穿戴之半罩式黑色安全帽1 頂及
    黑色短褲子1 件，而查悉上情。
四、案經南投縣警察局草屯分局報由臺灣南投地方法院檢察署呈
    請臺灣高等法院臺中分院檢察署檢察長核轉臺灣彰化地方法
    院檢察署檢察官偵查起訴。
    理  由
一、按除被告所犯為死刑、無期徒刑、最輕本刑為3 年以上有期
    徒刑之罪或高等法院管轄第1 審案件者外，於前條第1 項程
    序進行中，被告先就被訴事實為有罪之陳述時，審判長得告
    知被告簡式審判程序之旨，並聽取當事人、代理人、辯護人
    及輔佐人之意見後，裁定進行簡式審判程序；除簡式審判程
    序及簡易程序案件外，第1 審應行合議審判，刑事訴訟法第
    273 條之1 第1 項、第284 條之1 分別定有明文。本件被告
    丙○○、甲○○所涉係死刑、無期徒刑、最輕本刑為3 年以
    上有期徒刑之罪或高等法院管轄第1 審案件以外之罪，並於
    本院行準備程序時就被訴事實為有罪之陳述，本院合議庭依
    前揭規定，經評議結果，裁定改由受命法官獨任行簡式審判
    程序。
二、上開犯罪事實，業據被告丙○○、甲○○迭於警詢、偵查中
    及本院審理時坦承不諱，且互核相符，並經證人即被害人乙○○於98年9 月3 日、98年9 月8 日警詢時指證綦詳，暨有
    監視器翻拍照片5 張、現場圖1 紙在卷可稽，此外復有被告
    丙○○所有之半罩式安全帽1 頂、黑花色衣服1 件、深色褲
    子1 件、鞋子1 雙；被告甲○○所有之黑色安全帽1 頂、黑
    色短褲子1 件等物扣案可資佐證，足證被告丙○○、甲○○
    2 人之自白與事實相符。本件事證明確，被告丙○○、甲○○上開犯行洵堪認定，應依法論科。
三、核被告丙○○、甲○○所為，均係犯刑法第325 條第1 項搶
    奪既遂罪，被告二人就此犯行，互有犯意聯絡及行為分擔，
    為共同正犯。又被告甲○○有上開犯罪事實欄所載之前科紀
    錄，有臺灣高等法院被告前案紀錄表、臺灣彰化地方法院檢
    察署刑案資料查註紀錄表各1 份在卷可憑，其於有期徒刑執
    行完畢後，5 年內故意再犯本件有期徒刑以上之罪，為累犯
    ，應依刑法第47條第1 項之規定加重其刑。爰審酌被告丙○○、甲○○前均有搶奪前科，素行不佳，不思以正途謀生，
    復為貪圖不法利益，見有機可乘，即下手行搶，除侵害他人
    財產法益外，復對社會治安造成相當危害，所為甚不足取，
    並考量渠等犯後尚能坦承犯行之態度，及其犯罪手段、智識
    程度等一切情狀，分別量處如主文所示之刑，以示懲儆。
四、至扣案之被告丙○○所有之半罩式安全帽1 頂、黑花色衣服
    1 件、深色褲子1 件、鞋子1 雙，及被告甲○○所有之半罩
    式黑色安全帽1 頂、黑色短褲子1 件，雖分別為被告二人所
    有，然安全帽為騎乘機車依法必備之物品，而衣褲及鞋子亦
    外出時所必然穿著之物，該等物品係供被告二人平時穿戴使
    用，與被告二人犯上開搶奪犯行並無必然之關係，尚無諭知
    沒收之必要。
五、又公訴意旨雖認被告丙○○、甲○○已有搶奪前科紀錄，又
    於短時間內再犯本件搶奪及另案（即本院98年度訴字第1789
    號）數件搶奪、竊盜行為，顯均有犯罪之習慣為由，建請宣
    告被告於刑之執行前，入勞動處所強制工作，以資矯治云云
    。惟按保安處分係針對受處分人將來之危險性所為之處置，
    以達教化、治療之目的，為刑罰之補充制度，保安處分中之
    強制工作，旨在對嚴重職業性犯罪及欠缺正確工作觀念或無
    正常工作因而犯罪者，強制其從事勞動，學習一技之長及正
    確之謀生觀念，使其日後重返社會，能適應社會生活。然保
    安處分之措施亦含社會隔離、拘束身體自由之性質，其限制
    人民之權利，實與刑罰同，自應受比例原則之規範，使保安
    處分之宣告，與行為人所為行為之嚴重性、行為人所表現之
    危險性，及對行為人未來行為之期待性相當（參照最高法院
    91年度臺上字第4625號判決意旨）。茲查依卷附本院被告丙○○、甲○○前案紀錄表所示，被告丙○○、甲○○雖曾因
    搶奪等之財產犯罪，經判處罪刑確定，然該等犯行係於92、
    93年間所違犯，距離本案犯行已逾5 年以上，而本案1 件搶
    奪犯行與另案（即本院98年度訴字第1789號）3 件搶奪、2
    件竊盜行為，均係集中於98年9 月1 日至4 日此四天內所為
    ，則被告二人是否因一時經濟困窘而未及尋覓正當財源紓困
    ，仍非無疑，是僅依被告二人前案資料及本案犯行，尚難確
    認被告二人已有犯罪習慣，因欠缺正確工作觀念或無正常工
    作因而犯罪，暨考量渠等犯罪後尚能坦承犯行，表示悔意，
    及參酌本案所搶得之財物價值等情節，依比例原則，綜合其
    所表現之危險性及對其未來之期待性等情以觀，分別量處如
    主文所示之刑（渠等另犯搶奪等案件，已由本院以98年度訴
    字第1789號判決，分別判處被告丙○○應執行刑有期徒刑2
    年10月，被告甲○○應執行刑有期徒刑2 年5 月），應已足
    資警惕，尚無另宣告強制工作之必要，附此敘明。
據上論斷，應依刑事訴訟法第273 條之1 第1 項、第299 條第1
項前段，刑法第28條、第325 條第1 項、第47條第1 項，判決如
主文。
本案經檢察官趙冠瑋到庭執行職務。
中    華    民    國    98    年    11    月    5     日
                      刑事第七庭      法  官  郭麗萍
以上正本證明與原本無異。
如不服本判決應於收受判決後10日內向本院提出上訴書狀，並應
敘述具體理由；其未敘述上訴理由者，應於上訴期間屆滿後20日
內向本院補提理由書（均須按他造當事人之人數附繕本）「切勿
逕送上級法院」。
告訴人或被害人對於判決如有不服具備理由請求檢察官上訴者，
其上訴期間之計算係以檢察官收受判決正本之日期為準。
中    華    民    國    98    年    11    月    5     日
                                      書記官  吳冠慧
【附錄論罪科刑法條】
中華民國刑法第325條第1項：
意圖為自己或第三人不法之所有，而搶奪他人之動產者，處6 月
以上5 年以下有期徒刑。


司法院資訊處製作；財團法人民間司法改革基金會備份。
